【裁判字號】    100,司家聲,12
【裁判日期】    990117
【裁判案由】    核定遺產管理人報酬
【裁判全文】
臺灣高雄地方法院民事裁定           100年度司家聲字第12號
聲  請  人  郭清寶律師即被繼承人鍾逸鴻之遺產管理人
上聲請人聲請核定遺產管理人報酬事件，本院裁定如下：
    主  文
聲請人任被繼承人鍾逸鴻（男，民國○○○年○○月○○○日生
，身分證統一編號：Ｚ000000000號）之遺產管理人之
報酬核定為新臺幣伍萬元。
程序費用新臺幣壹仟元由被繼承人鍾逸鴻之遺產負擔。
    理  由
一、按「遺產管理人，得請求報酬，其數額由親屬會議按其勞力
    及其與被繼承人之關係酌定之。」、「依本法之規定應開親
    屬會議時，由當事人、法定代理人或其他利害關係人召集之
    。」、「親屬會議不能召開或召開有困難時，依法應經親屬
    會議處理之事項，由有召集權人聲請法院處理之。」，民法
    第1183條、第1129條、第1132條第2 項前段分別定有明文。
二、本件聲請意旨略以：聲請人前經本院99年度司財管字第62號
    民事裁定選任為被繼承人鍾逸鴻（男，民國○○年○○月○○日生
    ，身分證統一編號：Ｚ000000000號，生前最後住所：高雄市
    ○○區○○街122 號）之遺產管理人，業已依法登記，並執
    行民法第1179條所定遺產管理人職務，編制遺產清冊及其他
    相關職務。又聲請人覓無被繼承人鍾逸鴻之繼承人及其親屬
    ，故有聲請本院酌定報酬之必要。另聲請人先行代墊本件費
    用新臺幣（下同）4,399 元（含聲請公示催告裁判費1,000
    元、登報費用900 元、地政規費160 元、戶政規費280 元、
    交通費1,000 元、郵寄費用59元、聲請酌定報酬裁判費1,00
    0 元），綜上，衡量所付出之勞力及與被繼承人之關係等，
    認擔任本件遺產管理人之報酬應以50,000元為合理，爰請求
    准予酌定遺產管理人報酬如聲請事項，以維權利等語。
三、經查：
（一）本件被繼承人鍾逸鴻死亡後，其繼承人均已拋棄繼承權，
      且未經親屬會議選定遺產管理人，經本院選任聲請人為被
      繼承人之遺產管理人等情，有聲請人提出之本院99年度司
      財管字第62號民事裁定暨確定證明書附卷可稽，堪認為真
      實。準此，聲請人顯難召開親屬會議酌定其管理遺產之報
      酬，是其本於利害關係人之地位，聲請本院酌定報酬，洵
      屬有據。
（二）聲請人主張之前揭事實，除上述裁定外，另據其提出台南
      市東南地政事務所土地登記申請書、人民申請登記案件收
      據、土地及建物登記謄本、被繼承人之遺產清冊、繼承系
      統表、財政部高雄市國稅局財產歸屬資料清單、96年度及
      97年度綜合所得稅各類所得資料清單、全國贈與資料清單
      、遺產稅申報書、遺產稅免稅證明書、土地及建物登記謄
      本、本院99年度司家催字第96號裁定、公示催告刊登廣告
      證明單、遺產稅信託課稅資料參考清單、民事公示催告聲
      請狀、登報證明、理維國際法律事務所99年11月4 日（99
      ）理維寶字第99110401號函、臺灣高雄地方法院自行收納
      款項統一收據、新生報分類廣告費收據、高雄市政府地政
      規費收據、高雄市鹽埕區戶政事務所戶政規費收據、掛號
      函件執據等件影本為證，堪信為真實。
（三）本院審酌：被繼承人之遺產有土地及建物各1 筆（台南市
      ○區○○段1779地號、同地段4685建號），該不動產之核
      定價額為1,834,823 元，有前開被繼承人之遺產清冊、遺
      產稅免稅證明書附卷可參。又被繼承人之債權人有遠東國
      際商業銀行股份有限公司，除此之外，尚無其他債權人陳
      報債權、債務或遺贈，審酌聲請人處理上開事務及後續所
      需時間之久暫、耗費人力之程度及各債權人受償權利之保
      障等一切情狀，認聲請人任被繼承人鍾逸鴻遺產管理人之
      報酬金額，核定為50,000元（含已代墊費用），即屬適當
      ，爰酌定如主文第1 項所示。
四、末按依法應由關係人（包括聲請人、相對人及其他利害關係
    人）負擔費用者，法院裁定命關係人負擔時，應一併確定其
    數額，非訟事件法第24條第1 項所明定。經核本件聲請事件
    ，應徵之程序費用為1,000 元，依非訟事件法第157 條規定
    ，應由遺產負擔，爰併予確定如主文第2 項所示，併此敘明
    。
五、依非訟事件法第157 條、第24條第1 項，裁定如主文。
六、如對本裁定抗告，須於裁定送達後10日之不變期間內，向本
    院提出抗告狀，並繳納抗告費新臺幣1,000 元。
中    華    民    國    99    年    1     月    17    日
                  家事法庭  司法事務官  宋佳蓁

司法院資訊處製作；財團法人民間司法改革基金會備份。
